【裁判字號】    99,抗,26
【裁判日期】    990129
【裁判案由】    訴訟救助
【裁判全文】
臺灣高等法院高雄分院民事裁定            99年度抗字第26號
抗  告  人  聯邦商業銀行股份有限公司
法定代理人  甲○○
代  理  人  乙○○
相  對  人  松村建設開發股份有限公司
法定代理人  丙○○
上列當事人間請求給付貸款金事件，相對人聲請訴訟救助，抗告
人對於中華民國98年12月14日臺灣高雄地方法院98年度審救字第
110 號所為裁定提起抗告，本院裁定如下：
    主  文
抗告駁回。
抗告訴訟費用由抗告人負擔。
    理  由
一、本件抗告意旨略以：相對人曾與中興商業銀行股份有限公司
    （下稱中興銀行）有授信往來，惟中興銀行於92年間已將對
    相對人之債權出售與龍昇第七資產管理股份有限公司。抗告
    人雖於94年3 月18日承受中興銀行，然中興銀行與抗告人所
    簽訂之「概括讓與及承受合約」第6.5 條載明「賣方應於概
    括讓與承受基準日零時將其資產負債及營業移轉予買方」。
    另於第1.1 條約定移轉之資產及負債係排除中興銀行所「保
    留資產」及「保留負債」。即中興銀行保留部分之資產及負
    債不併同移轉抗告人。而概括讓與合約第1.1 條「保留資產
    」係指「．．．（ii）．．．賣方（中興銀行）因不良債權
    買賣合約所生之權利，包括但不限於買回之債權及其擔保物
    權」，「保留負債」係指「．．．（iii ）賣方因不良債權
    買賣合約所生之負債，包括但不限於賣方之買回義務」。再
    查前開「不良債權買賣合約」依第1.3 條係指中興銀行分別
    於92年12月18日及93年4 月2 日與龍星昇資產管理公司因出
    售不良授信債權所簽訂之合約。申言之，抗告人94年所承受
    之資產並不包含中興銀行前已出售因授信所生之不良債權。
    另中興銀行現由中央存款保險股份有限公司接管中，其法人
    人格仍存續並未消滅。是以相對人所提請求給付貸款金事件
    之訴訟救助，將抗告人列為被告，依上所述，抗告人並非系
    爭給付貸款金契約之當事人，而就本件訴訟標的並無實施訴
    訟之權能，已屬當事人不適格，相對人就系爭請求給付貸款
    金訴訟，顯無勝訴可能，乃原裁定竟准予相對人訴訟救助，
    顯有違誤，爰提起抗告，求為廢棄原裁定云云。
二、按當事人無資力支出訴訟費用者，法院應依聲請，以裁定准
    予訴訟救助。民事訴訟法第107 條前段定有明文。次按關於
    訴訟救助，民事訴訟法第109 條第2 項並未規定當事人就顯
    無勝訴之望亦應釋明，故當事人不負釋明之責。又民事訴訟
    法第107 條所謂顯無勝訴之望者，係指聲請訴訟救助之當事
    人所提起之訴或上訴，依其主張之事實於法律上本無獲勝之
    望，或其起訴或上訴為不合法之情形而言，若尚須經法院調
    查辯論後，始能知悉其勝負之結果者，不得謂為顯無勝訴之
    望（最高法院75年台抗字第227 號裁判要旨參照）。經查本
    件相對人因與抗告人間請求給付貸款金事件，向原法院聲請
    訴訟救助，相對人主張其無資力之情事，業據其提出相對人
    88年度營利事業所得稅結算申報書及財產目錄為證；並經原
    法院依職權調取相對人之財產營利事業暨扣繳單位稅籍資料
    。相對人名下登記財產總額為0 元，又其名下雖有依土地公
    告現值計算價值新臺幣（下同）8 萬1,200 元之土地1 筆，
    惟已遭國稅局以88年11月8 日中區國稅員林徵字第88002025
    4 號函辦理禁止處分之登記，此有相對人所提出之土地登記
    謄本附卷足憑，則相對人雖有該筆土地然不能自由處分。是
    相對人陳稱其無資力等情，應堪採信。又相對人以其與抗告
    人已完成核貸手續，卻拒絕給付部分貸款金為由，提起給付
    貸款金之訴，由形式審查非顯無勝訴之望，亦經原法院依職
    權調取同法院98年度補字第1492號卷宗查核屬實。從而相對
    人聲請訴訟救助，即與首揭民事訴訟法第107 條規定相符，
    應予准許。原法院裁定准予訴訟救助，核無不合。抗告人上
    開陳述，涉及相對人起訴有無理由之實體爭執，尚須經法院
    調查辯論後，始能知悉其勝負之結果。抗告人據而主張相對
    人之起訴顯無勝訴之望，揆諸首開說明，應不足採取。抗告
    論旨指摘原裁定不當，求予廢棄，為無理由，應予駁回。
三、據上論結，本件抗告為無理由，依民事訴訟法第495 條之1
    第1 項、第449 條第1 項、第95條、第78條，裁定如主文。
中    華    民    國    99    年    1     月    29    日
                              民事第三庭
                                  審判長法官  張國彬
                                  法      官  甯  馨
                                  法      官  吳登輝
以上正本證明與原本無異。
如不服本裁定應於送達後10日內向本院提出再抗告狀（並按他造
當事人之人數附繕本），並繳納再抗告費新臺幣1,000 元。
再為抗告僅得以適用法規顯有錯誤為理由，並應委任律師為代理
人。
中    華    民    國    99    年    2     月    1     日
                                  書  記  官  廖素珍
附註：
抗告人之配偶、三親等內之血親、二親等內之姻親，或抗告人為
法人、中央或地方機關時，其所屬專任人員具有律師資格並經法
院認適當者，亦得為第三審訴訟代理人。
抗告人或其法定代理人具有律師資格者及前項情形，應於提起抗
告或委任時釋明之。

司法院資訊處製作；財團法人民間司法改革基金會備份。
